【裁判字號】    92,交上易,21
【裁判日期】    920410
【裁判案由】    過失傷害
【裁判全文】
臺灣高等法院高雄分院刑事判決                    九十二年度交上易字第二一號
    上  訴  人
    即  被  告  甲○○
右上訴人因傷害案件，不服臺灣高雄地方法院九十一年度交易字第二五０號中華民國
九十一年十二月十八日第一審判決（起訴案號：臺灣高雄地方法院檢察署九十一年度
偵字第一六三號），提起上訴，本院判決如左：
      主  文
原判決撤銷。
甲○○從事業務之人，因業務上之過失傷害人之身體，處拘役伍拾日，如易科罰金，
以參佰元折算壹日。
      事  實
一、甲○○平日以駕駛大客車為業，為從事駕駛業務之人，於民國九十年八月二十八
    日下午一時四十分許，駕駛車牌號碼八Ｊ─六九四九號自用小客車，沿高雄縣鳳
    山市○○路三十六之一號旁未命名巷道，由東向西穿越鳳北路駛入對面巷道，因
    在巷道口遇有來車欲駛出巷道，甲○○為讓來車先出巷口，於巷口倒車讓道之際
    ，本應注意汽車倒車時，應謹慎緩慢後倒，並應注意其他車輛及行人，以避免危
    險之發生，而依當時情形，又無不能注意之情形，竟疏於注意，未看清後方有無
    來車，即貿然倒車，適有乙○○騎乘車牌號碼ＨＲ九─０七五號機車沿鳳北路由
    北往南駛來，亦疏未注意車前狀況，閃避不及，遭甲○○所駕駛倒退中之汽車車
    尾左側保險桿撞及機車右側，乙○○因而人車滑倒，致受有頭部外傷合併顱內出
    血等之傷害。甲○○於肇事後犯行未被發覺前，主動向前往處理之員警坦承肇事
    並接受裁判。
二、案經乙○○訴由高雄縣警察局鳳山分局移送臺灣高雄地方法院檢察署檢察官偵查
    起訴。
    理  由
一、訊據被告甲○○固坦承駕駛上開汽車於右揭時地與告訴人乙○○騎乘之機車發生
    擦撞，致告訴人受傷之事，惟否認有過失傷害犯行，辯稱：伊當時越過鳳北路正
    欲進入該巷道時，在路口遇有來車欲出巷道，伊即停在路口等候，並無倒車動作
    ，待該車通過後，正欲加油前進，後車身突然搖晃一下，往後察看即見告訴人摔
    倒在地上，係告訴人因騎車轉身低頭察看機車排氣管之異聲，未注意車前狀況而
    肇事云云。經查；
  (一)被告雖否認車禍發生時駕駛上開汽車在該肇事巷口倒車，然此部分情節，業據告
    訴人指述綦詳；且被告駕駛之車輛肇事後，車身偏右斜停在巷道口，右邊車頭較
    前，左邊車頭則較後（左側即為來車道），右前車輪外露，呈現駕駛人靠右倒車
    弧度，有肇事後現場照片五張在卷可稽（警卷第七頁），而再經原審重回肇事現
    場，由被告駕駛上開汽車依照當日行徑路線，分別模擬自高雄縣鳳山市○○路三
    十六之一號旁巷道直行穿越鳳北路至肇事巷口撞擊處即停止，及駛進該巷道數步
    後再倒退至撞擊處等兩種行進動態，觀察被告汽車車輪在現場倒車前、後所呈現
    之情狀，其中被告駛進巷口再倒退至碰撞處時，車頭輪胎確實呈現與前揭肇事時
    現場照片所示之被告汽車車輪狀態甚為相吻合，有肇事後之現場照片及原審九十
    一年九月二十三日勘驗模擬照片在卷可資比照（警卷第七頁、原審卷第四五頁至
    第四七頁），足見告訴人指稱被告駕駛之汽車於肇事時正在倒車之情，應屬可採
    ；再參以被告陳稱肇事當時巷道內確有來車欲駛出，伊讓出巷道口供來車先通過
    等語，及證人即告訴人女友之父親王青山於原審證稱：當日其女打電話告知告訴
    人發生車禍，伊就近先趕至現場後，告訴人已被送至高雄長庚醫院，伊又轉赴醫
    院，被告隨後亦來到醫院，在急診室等候告訴人就醫時，被告表示是倒車要讓來
    車通過，而撞到告訴人等語（見原審九十一年十二月三日審判筆錄），以及被告
    、告訴人兩車之碰撞點，分別在被告汽車車尾左側保險桿及告訴人機車右側，且
    兩車相撞後，被告駕駛之汽車停在巷道口處，告訴人機車則倒臥在被告汽車左斜
    後方之鳳北路北向南車道上，兩車間留有告訴人機車之刮地痕長約六‧四公尺等
    情，有事故現場圖及現場照片五幀附於警卷供參，足見被告、告訴人二車碰撞點
    及撞擊後靜止地點，亦與告訴人指訴伊車行駛至巷口突遭倒退中之被告駕車撞及
    右側車身之情節相符。從而，本件車禍發生當時，應係被告駛至巷道口擋住來車
    出巷，於倒退讓道之際，未注意車後狀況，致車尾左側保險桿撞及告訴人機車右
    側，告訴人機車因而往前滑行倒地等事實，已堪肯認。被告辯稱：事故發生時，
    伊即停在路口等候，並無倒車動作云云，委無足採。
  (二)按汽車在倒車時，應謹慎緩慢後倒，並應注意其他車輛及行人，道路交通安全規
    則第一百十條第二款定有明文。經查：被告既考領有職業大客車駕駛執照，並以
    駕駛大客車為業，業據被告供明在卷（本院九十二年三月二十七日審判筆錄），
    其理當對上開安全規範知之甚稔。而本件肇事地點路面無缺陷、無障礙物，事發
    當時天氣晴，日間自然光線、視距良好等情，有道路交通事故調查報告表在卷可
    按（警卷第五頁），而依當時情形，被告亦無不能注意之情事，詎其疏未注意及
    此，於倒車時後車身撞及告訴人所騎乘之機車，致告訴人倒地受傷，被告之駕駛
    行為有過失，灼然至明。又告訴人確因本件車禍受有頭部外傷合併顱內出血等傷
    害，亦有診斷證明書在卷足稽（警卷第六頁），是被告之駕車過失行為與告訴人
    之傷害間，自有相當因果關係。雖告訴人於行進中疏未注意車前狀況，採取必要
    之安全措施，其對本件車禍之發生亦有過失，然亦不能因此解免被告應負之過失
    刑責。從而，被告之業務過失傷害犯行，洵堪認定。
  (三)被告另辯以：告訴人於台灣省高屏澎區車輛行車事故鑑定委員會（下稱高屏澎行
    車事故鑑定委員會）時曾陳稱忘了肇事當時如何撞上被告車子的後方左側等語，
    另於原審九十一年五月十四日審判期日時復陳稱行車時發現其機車右後方排氣管
    好像鬆動，有異聲，因而轉頭向右後方察看時，不知為何就撞上被告之轎車左後
    保險桿等語。惟被告前揭抗辯為告訴人所否認，且高屏澎行車鑑定委員會並未製
    作告訴人、被告之談話筆錄，有該會九十二年二月二十七日高屏澎鑑字第九一０
    三三五號附卷可佐（本院卷第三八頁）；又經本院於九十二年三月十四日訊問時
    當庭播放原審九十一年五月十四日審判期日錄音帶，告訴人未曾於開庭時提及：
    行車時發現其機車右後方排氣管好像鬆動，有異聲，因而轉頭向右後方察看時，
    不知為何就撞上被告之轎車左後保險桿等語。是以，被告上開辯詞，應係卸飾之
    詞，委無足採
  (四)至於公訴意旨認被告穿越鳳北路未讓告訴人機車先行，致生肇事之過失情節，且
    臺灣省高屏澎區車輛行車事故鑑定委員會亦認定本件肇事原因係被告之支線道車
    未讓告訴人幹線道車先行，有該鑑定意見書附卷可稽（偵查卷第十四頁）。然查
    被告、告訴人兩車相撞前，被告一車已穿越鳳北路駛至對面巷道之事實，分據被
    告及告訴人陳明，且由兩車之碰撞點，分別在被告汽車車尾左側保險桿及告訴人
    機車右側，可知告訴人係遭被告駕駛車輛之車尾撞及甚明，然若如公訴人起訴之
    肇事情節，則告訴人應係遭被告駕駛車輛之車頭撞及始相符合，顯然前揭鑑定結
    果及公訴人起訴被告之過失情節，容有誤會，惟仍無礙被告業務過失傷害犯行之
    成立，附此敘明。
二、被告平日以駕駛大客車為業，其從事駕駛工作，乃隨時可致他人身體生命於危險
    之行為，並係具有將該行為繼續，反覆行駛之地位之人，因此應有經常注意俾免
    他人於危險之特別注意義務（最高法院七十五年台上字第一六八五號判例參照）
    ，其本於此項屬性（地位）而駕車，不問其目的為何，亦不問所駕駛者是否為同
    一部車，均應認係業務之範圍。核被告所為係犯刑法第二百八十四條第二項前段
    之業務過失傷害罪。又被告肇事後，於犯罪未被發覺前，即主動向前往現場處理
    之高雄縣警察局鳳山分局文山派出所警員曾敏賢自首，並坦承肇事接受裁判一情
    ，除經被告自陳在卷，且據證人曾敏賢於原審審理時到庭證述屬實（見原審九十
    一年十一月五日審判筆錄），堪認合乎自首之要件，應依刑法第六十二條前段規
    定，減輕其刑。
三、原審認被告罪證明確，予以論罪科刑，固非無見。惟被告平日以駕駛大客車為業
    ，其為從事駕駛業務之人，已如前述，原判決認被告係犯刑法第二百八十四條第
    一項之普通傷害罪，容有未洽。被告上訴意旨否認犯罪，指摘原判決不當，雖無
    理由，惟原判決既有可議，自應由本院予以撤銷改判。爰審酌被告倒車疏未注意
    車後狀況之過失情節，肇事後未能坦承面對己身之過失，亦未與告訴人達成民事
    上和解，告訴人未注意車前狀況亦有過失，告訴人所受傷害程度，及其前無犯罪
    前科，素行尚稱良好，有臺灣高等法院被告全國前案記錄表在卷可稽等一切情狀
    ，量處如主文所示之刑，並依刑法第四十一條第一項前段規定，諭知易科罰金之
    折算標準。
據上論斷，應依刑事訴訟法第三百六十九條第一項前段、第三百六十四條、第二百九
十九條第一項前段，刑法第二百八十四條第二項前段、第六十二條前段、第四十一條
第一項前段，罰金罰鍰提高標準條例第一條前段、第二條，判決如主文。
本案經檢察官張其主到庭執行職務。
中    華    民    國     九十二     年      四        月       十       日
                              臺灣高等法院高雄分院刑事第五庭
                                  審判長法官  吳水木
                                        法官  洪慶鐘
                                        法官  趙文淵
右正本證明與原本無異。
不得上訴。
              法院書記官  林采瑩
中    華    民    國      九十二      年      四      月      十一      日
附錄：本判決論罪科刑法條：
刑法第二百八十四條第二項
從事業務之人，因業務之過失傷害人者，處一年以下有期徒刑、拘役或一千元以下罰
金。致重傷者，處三年以下有期徒刑、拘役或二千元以下罰金。


司法院資訊處製作；財團法人民間司法改革基金會備份。
